臺灣高雄地方法院民事判決
                                     110年度訴字第1425號
原      告  陳輝陽  

被      告  官玉純  

訴訟代理人  鄭坤煌  
上列當事人間債務人異議之訴事件，本院於民國111年3月3日言
詞辯論終結，判決如下：
    主  文
原告之訴駁回。
訴訟費用由原告負擔。
    事實及理由
一、原告主張：被告持本院107年度司拍字第550號民事裁定（下
    稱系爭拍賣裁定）為執行名義，以其對原告有借款債權新臺
    幣（下同）150萬元未獲清償為由，聲請強制執行原告所有
    坐落高雄市林園區中芸段1121-6、1121-15、1121-16、1123
    -2、1123-10、1123-11地號土地（下合稱系爭土地）及其上
    未保存登記建物即門牌號碼為高雄市○○區○○○路0巷00○0號房
    屋（下稱系爭房屋），經本院以108年度司執字第50871號拍
    賣抵押物強制執行事件（下稱系爭執行事件）受理在案。原
    告前就系爭執行事件提起債務人異議之訴（下稱前案訴訟）
    ，雖經臺灣高等法院高雄分院以109年度上易字第406號判決
    （下稱前案確定判決）認定本件執行債權之本金為138萬750
    0元。然而，原告前已依約每月應繳納之利息為3萬7500元，
    且依本金138萬7500元計算，被告所收取之年息達32%（3750
    0/0000000*12=0.32，百分位以下四捨五入）逾年息20%之規
    定。倘若以本金138萬7500元及年息20%計算，月息僅2萬312
    5元（0000000*0.2/12=23125），原告已於106年11月21日至
    107年12月19日清償30萬元，應可抵充12.97個月之利息（30
    0000/23125=12.97），餘11萬4931元（23125*4.97=114931
    ）可抵充本金138萬7500元，抵充後，本金應餘127萬2569元
    （0000000-000000=0000000）。又被告向原告收取之房屋稅
    66元、稅籍移轉4000元、規費3276元，亦應自本金扣除，扣
    除後本金餘126萬5227元（0000000-00-0000-0000=0000000
    ）。且依系爭執行事件之鑑價結果，系爭土地、系爭房屋各
    占總價64%、36%計算，執行債權本金應分拆為80萬9745元、
    45萬5482元，以免均以年息20%計算之不公平結果。原告借
    款之時並未拿到借款約定書，且被告巧立名目扣除房屋稅等
    ，原告無從確認本金數額，自無任意給付年息逾20%之利息
    之意思，而原告清償30萬元已足清償利息並抵充部分本金，
    原告應無違約，被告不得請求違約金。110年1月20日修正之
    民法第205條於110年7月20日施行後，系爭執行事件所執行
    之年息不得超過16%，逾此部分之利息，亦應撤銷。原告另
    就系爭執行程序聲明異議，請求停止點交系爭土地及房屋給
    被告之處分，經本院110年度執事聲字第73號裁定駁回後，
    原告提出抗告，經臺灣高等法院高雄分院110年度抗字第333
    號裁定駁回抗告，但該第333號裁定就執行之不動產僅載明
    系爭土地而未載明系爭房屋，就執行名義僅記載系爭拍賣裁
    定，而未記載臺灣臺南地方法院（下稱臺南地院）107年度
    司票字第4616號民事裁定（下稱系爭本票裁定），可見被告
    並未執系爭本票裁定為系爭執行事件之執行名義，系爭執行
    程序執行系爭房屋部分，應不合法等語，爰依據強制執行法
    第14條之規定，聲明：(一)系爭執行事件中，關於被告以系
    爭拍賣抵押物裁定為執行名義，聲請執行系爭土地部分之債
    權，於「超過80萬9745元及自107年9月20日起至110年7月19
    日止，按年息20%計算之利息，及自110年7月20日至清償日
    止，按年息16%計算之利息之強制執行程序」，應予撤銷。(
    二)系爭執行事件中，關於被告以系爭本票裁定聲請執行系
    爭房屋部分之債權，於「超過45萬5481元及自107年9月20日
    起至清償日止，按年息6%計算之利息之強制執行程序」，應
    予撤銷。
二、被告則以：依強制執行法第14條第3項之規定，債務人異議
    之訴如有多數得主張之異議原因事實，應一併主張之，未一
    併主張者，不得再行提起異議之訴。原告提起前案訴訟未一
    併主張者，不得再行提出。且前案確定判決業已認定：本件
    執行債權本金138萬7500元，原告已任意給付逾20%之利息，
    不得請求返還，亦不得抵充本金，並將違約金酌減為年息6%
    等情明確。原告以同一事由起訴，應受前案確定判決之既判
    力或爭點效所拘束。又系爭執行事件之執行金額計算書已載
    明本件利息自110年7月20日起至清償日止，依年息16%計算
    ，並未逾民法205條修正後之利率等語，資為抗辯，並聲明
    ：原告之訴駁回。
三、兩造不爭執事項：
(一)被告持本院107年度司拍字第550號民事裁定（即系爭拍賣裁
    定）為執行名義，以其對原告有借款債權新臺幣（下同）15
    0萬元未獲清償為由，聲請強制執行原告所有坐落高雄市林
    園區中芸段1121-6、1121-15、1121-16、1123-2、1123-10
    、1123-11地號土地（即系爭土地）及其上未保存登記建物
    即門牌號碼為高雄市○○區○○○路0巷00○0號房屋（即系爭房屋
    ），經本院以108年度司執字第50871號拍賣抵押物強制執行
    事件（即系爭執行事件）受理在案。（至於被告有無執臺南
    地院107年度司票字第4616號民事裁定（即系爭本票裁定）
    為執行名義，原告有爭執）
(二)原告前就系爭執行事件提起債務人異議之訴（即前案訴訟）
    ，經臺灣高等法院高雄分院以109年度上易字第406號債務人
    異議之訴事件，就兩造之爭點【(一)系爭借款之實際借貸之
    金額為若干？利率應為若干？(二)系爭借款所約定之違約金
    是否過高？應以若干為適當？(三)上訴人請求撤銷系爭執行
    事件執行程序，有無理由？】為審理後，於110年1月20日言
    詞辯論終結，並於110年2月3日判決【(一)臺灣高雄地方法
    院108年度司執字第50871號拍賣抵押物強制執行事件，關於
    被告以臺灣高雄地方法院107年度司拍字第550號拍賣抵押物
    裁定為執行名義，聲請執行系爭「土地」部分之債權，於超
    過新臺幣138萬7500元，及自107年9月20日起至清償日止，
    按週年利率20％計算之利息，及自107年9月20日起至清償日
    止，按週年利率6％計算之違約金部分之強制執行程序，應予
    撤銷。(二)臺灣高雄地方法院108年度司執字第50871號拍賣
    抵押物強制執行事件，關於被告以臺灣臺南地方法院107年
    度司票字第4616號裁定聲請執行系爭「房屋」部分之債權，
    於超過新臺幣138萬7500元，及自107年9月20日起至清償日
    止，按週年利率6％計算之利息之強制執行程序，應予撤銷。
    (三)臺灣高雄地方法院107年度司拍字第550號拍賣抵押物裁
    定與臺灣臺南地方法院107年度司票字第4616號裁定為同一
    債權，上開編號1、2重疊部分，不得重複受償。】（即前案
    確定判決）
(三)原告所提出之原告於106年11月21日至107年12月19日清償30
    萬元應如何抵充本息、原告借款之時是否有拿到借款約定書
    、被告是否巧立名目扣除房屋稅等、原告清償30萬元當時是
    否無從確認本金數額致無任意給付年息逾20%之利息之意思
    、被告是否得請求違約金及數額等「異議原因事實」，均係
    發生於前案訴訟言詞辯論終結前。
(四)原告所提出之系爭執行事件於110年1月20日修正之民法第20
    5條於110年7月20日施行後系爭執行事件之年息不得超過16%
    之「異議原因事實」，發生於前案訴訟言詞辯論終結後。
(五)系爭執行事件之執行金額計算書已載明本件利息自110年7月
    20日起至清償日止，依年息16%計算，並未逾民法205條修正
    後之利率。
四、本件之爭點：
(一)原告本件異議原因事實是否依強制執行法第14條第3項之規
    定，不得提出？
(二)除前述(一)不得提出者外，原告本件異議原因事實，有無理
    由？
(三)原告之聲明，有無理由？
五、本院得心證之理由
(一)原告本件異議原因事實是否依強制執行法第14條第3項之規
    定，不得提出？
 1、按「執行名義無確定判決同一之效力者，於執行名義成立前
    ，如有債權不成立或消滅或妨礙債權人請求之事由發生，債
    務人亦得於強制執行程序終結前提起異議之訴。」、「依前
    二項規定起訴，如有多數得主張之異議原因事實，應一併主
    張之。其未一併主張者，不得再行提起異議之訴。」強制執
    行法第14條第2項、第3項，分別有定明文。考其立法意旨乃
    債務人有數個異議事由時，為防止其分別先後提起異議之訴
    ，藉以拖延強制執行之進行，應一併主張之，對於未一併主
    張者，自不得再行以其事由提起異議之訴（最高法院102年
    度台上字第1374號民事判決要旨參照）。
 2、經查，前述兩造不爭執事項(一)至(三)之事實，為兩造所不
    爭執（見本院卷二第72頁至第73頁），足以認定。而被告聲
    請對原告為系爭執行事件之強制執行之執行名義兼有系爭拍
    賣裁定「及」系爭本票裁定為執行名義等情，有系爭執行卷
    內之原告聲請強制執行狀及系爭拍抵押物裁定暨確定證明書
    （見系爭執行卷一第7頁至第45頁）、原告追加執行狀載稱
    「一、債權人與債務人間強制執行事件，業經鈞院108年度
    司執第50871執行在案，惟所執行財產標的只有土地不含地
    上之房屋恐影響投標意願，致不足清償債權，今增加執行名
    義追加執行為同一債權且亦為債務人所有可供執行之財產，
    請求准予追加執行，以確保債權。二、追加執行名義：臺灣
    臺南地方法院107年度司票字第4616號裁定及其確定證明書
    。三、執行標的物：土地上未保存建物（稅籍編號00000000
    000）即門牌林園區中芸里中芸二路2巷27之1號…」等語及系
    爭本票裁定暨確定證明書（見系爭執行卷一第113頁至第121
    頁）可證，亦堪認定。可見原告本件起訴主張之「異議原因
    事實」除關於民法第205條於110年7月20日施行後系爭執行
    事件之年息不得超過16%之「異議原因事實」外（詳後述(二
    )部分），均係發生於前案訴訟言詞辯論終結前，依上開規
    定及說明，原告不得再行提起本件異議之訴。
(二)除前述(一)不得提出者外，原告本件異議原因事實，有無理
    由？
 1、經查，前述兩造不爭執事項㈣至㈤之事實，為兩造所不爭執（
    見本院卷二第73頁），應為事實。
 2、系爭執行事件就本件利息部分，於自110年7月20日起至清償
    日止，既是依「年息16%」計算，即無違反民法205條修正後
    之利率規定。原告本件就此部分之異議，即無理由。
 3、原告雖執前詞主張原告就系爭執行程序聲明異議後，經臺灣
    高等法院高雄分院110年度抗字第333號裁定駁回抗告確定，
    但該裁定就執行之不動產僅載明系爭土地而未載明系爭房屋
    ，就執行名義僅記載系爭拍賣裁定，而未記載系爭本票裁定
    ，可見被告並未執系爭本票裁定為系爭執行事件之執行名義
    ，系爭執行程序執行系爭房屋部分，應不合法云云。惟查：
    (1)原告不服已確定之臺灣高等法院高雄分院110年度抗字第
    333號裁定，僅能依相關規定救濟，不能以本件除去該裁定
    之確定力，且原告上揭對於此裁定記載有誤之「聲明異議」
    之事由，亦非屬強制執行法第14條第2項之「債權不成立或
    消滅或妨礙債權人請求之事由」，原告就此提起異議之訴，
    應無理由。(2)被告聲請對原告為系爭執行事件之強制執行
    之執行名義兼有系爭拍賣裁定「及」系爭本票裁定為執行名
    義等情，業如前述，是系爭執行程序執行系爭房屋部分，並
    無違誤。
六、綜上所述，原告依強制執行法第14條之規定，請求【(一)系
    爭執行事件中，關於被告以系爭拍賣抵押物裁定為執行名義
    ，聲請執行系爭土地部分之債權，於「超過80萬9745元及自
    107年9月20日起至110年7月19日止，按年息20%計算之利息
    ，及自110年7月20日至清償日止，按年息16%計算之利息之
    強制執行程序」，應予撤銷；(二)系爭執行事件中，關於被
    告以系爭本票裁定聲請執行系爭房屋部分之債權，於「超過
    45萬5481元及自107年9月20日起至清償日止，按年息6%計算
    之利息之強制執行程序」，應予撤銷】，均無理由，應予駁
    回。
七、本件事證業臻明確，兩造其餘攻擊或防禦及證據，核與判決
    結果不生影響，爰不逐一論述，併此敘明。
八、據上論結，本件原告之訴為無理由，依民事訴訟法第78條，
    判決如主文。
中　　華　　民　　國　 111　　年　　3 　　月　  10  　日
                  民事第二庭  法　　　官  施盈志
以上正本係照原本作成。
如不服本判決，應於送達後20日內，向本院提出上訴狀並表明上
訴理由，如於本判決宣示後送達前提起上訴者，應於判決送達後
20日內補提上訴理由書（須附繕本）。
中　　華　　民　　國　 111　　年　　3 　　月　  10  　日
                              書　記　官  陳玫燕